【裁判字號】    99,交聲,332
【裁判日期】    990226
【裁判案由】    交管條例聲異
【裁判全文】
臺灣板橋地方法院交通事件裁定         99年度交聲字第332號
原處分機關  交通部公路總局臺北區監理所
異  議  人  甲○○
即受處分人
上列異議人即受處分人因違反道路交通管理處罰條例案件，對於
交通部公路總局臺北區監理所民國99年1月18日分別所為之北監
自裁字第裁40-CG0000000號裁決處分，聲明異議，本院裁定如下
：
    主  文
異議駁回。
    理  由
一、原處分意旨略以：杜盈工業原料有限公司（下稱杜盈公司）
    所有之車牌號碼3291-QT 號自用一般小客車，於民國98年10
    月30日晚間7 時38分許，行經臺北縣土城市○○路○ 段（往
    土城方向）與承天路交岔路口時，因有「駕車行經有燈光號
    誌管制之交岔路口闖紅燈」之違規行為，經臺北縣政府警察
    局（下稱原舉發機關）執勤員警於98年11月10日以北縣警交
    大字第CG0000000 號舉發違反道路交通管理事件通知單逕行
    舉發，嗣杜盈公司提出申訴，原處分機關函請原舉發機關查
    證後仍認杜盈公司所有之前揭自小客車違規屬實；惟因杜盈
    公司檢具「提供違規駕駛人申請書」，向交通部公路總局臺
    北區監理所申請依道路交通管理處罰條例第85條第1 項規定
    辦理歸責駕駛人即異議人甲○○，原處分機關遂依道路交通
    管理處罰條例第53條第1 項、第85條第1 項、第63條第1 項
    第3 款（原裁決書漏載第3 款）、違反道路交通管理事件統
    一裁罰基準表之規定，裁處受處分人甲○○罰鍰新臺幣（下
    同）2,700 元，並記違規點數3 點等語。
二、異議人異議意旨略以：杜盈公司車號3291-QT 自小客車於
    98年10月30日19時37分56秒行經土城市○○路○ 段承天路口
    （往土城）待至19：38：20路口淨空時，對面來車亦因紅燈
    停駛，最安全的路況下迴轉，異議人亦經常按交警指揮之下
    於各路口同此情況行駛迴轉；結果北縣警局以「駕車行經
    燈光號誌管制之交岔路口闖紅燈」逕行舉發處貳仟柒佰元罰
    款！於情於理於法，異議人遭此裁決實感不服！異議人檢
    送照片6 幀，供本院參考，懇請本院主持公道判定免予處罰
    ，不勝感激；據此，不服原裁決處分，爰依法聲明異議云云
    。
三、按汽車駕駛人，行經有燈光號誌管制之交岔路口闖紅燈者，
    處1 千8 百元以上5 千4 百元以下罰鍰；又汽車駕駛人駕駛
    汽車違反道路交通管理處罰條例第53條規定者，除應依該條
    所規定之罰鍰處罰外，並應記違規點數3 點，道路交通管理
    處罰條例第53條第1 項、第63條第1 項第3 款分別定有明文
    ；另按汽車駕駛人之行為經以科學儀器取得證據資料證明其
    行為違規，當場不能或不宜攔截製單舉發者，得逕行舉發，
    道路交通管理處罰條例第7 條之2 第1 項第7 款亦著有明文
    ；次按，汽車行駛至交岔路口，其行進、轉彎，應遵守燈光
    號誌或交通警察之指示，遇有交通警察指揮與燈光號誌並用
    時，以交通警察之指揮為準，道路交通安全規則第102 條第
    1 項第1 款規定甚明；且道路交通標誌標線號誌設置規則第
    206 條第5 款第1 、2 目復規定，車輛面對圓形紅燈表示禁
    止通行，不得超越停止線或進入路口，車輛面對與圓形紅燈
    同亮之箭頭綠燈時，得依箭頭之指示行進，據此，駕駛人駕
    駛車輛在道路上行駛時，本應遵守道路交通標誌、標線、號
    誌之指示、警告及禁制之規定，僅於執行交通勤務之警察基
    於特殊事由，而作出與標誌、標線、號誌規定不同指示時，
    駕駛人始應以交通警察之指揮為準，是駕駛人尚不得謂在未
    看見交通警察指揮之情況下，亦得無視燈光號誌之管制而逕
    依其過往之經驗行駛車輛，且汽車駕駛人在無箭頭導向燈號
    狀況下，紅燈左轉或右轉，均屬闖紅燈之行為；經查：
(一)、本件杜盈公司所有之車牌號碼3291-QT 號自用小客車，於98
    年10月30日晚間7 時38分許，行經臺北縣土城市○○路○ 段
    （往土城方向）與承天路交岔路口時，經臺北縣政府警察局
    以監視錄影畫面採證認有「駕車行經有燈光號誌管制之交岔
    路口闖紅燈」之違規事實，乃以北縣警交大字第CG0000000
    號舉發違反道路交通管理事件通知單逕行舉發，嗣經杜盈公
    司提出申訴，由原處分機關函請原舉發機關即臺北縣政府警
    察局查明，經臺北縣政府警察局以99年1 月7 日北縣警交字
    第0990001043號函稱：「二、車號3291-QT 號自小客車於98
    年10月30日19時38分，行經土城市○○路○ 段與承天路口前
    違規經本局逕行舉發（編號CG0000000 號），查採證照片顯
    示該車於號誌轉換為紅燈後54.14 秒才超越停止線被拍攝第
    一張照片，仍未煞停繼續以車速1 公里前進於紅燈亮起後66
    .24 秒再被儀器拍攝第二張照片。依規定紅燈亮起之後禁止
    直行、左轉、右轉及迴轉（依箭頭綠燈與允許行駛者除外）
    。該車『駕車行經有燈光號誌管制之交叉路口闖紅燈』違規
    行為明顯」等語各情，有臺北縣政府警察局98年11月10日北
    縣警交大字第CG0000000 號舉發違反道路交通管理事件通知
    單通知聯1 紙、採證相片2 幀、北縣警交字第0990001043函
    附卷可稽。
(二)、又汽車駕駛人行經有燈光號誌管制之交岔路口，自應依循燈
    號行駛；在無專用左轉或右轉箭頭指示通行方向路口，面對
    紅燈如逕予穿越路口主銜接路段，含左轉、直行、迴轉及右
    轉行為，均為闖紅燈，業如前述，茲異議人於前揭時間，駕
    駛上開車輛行經台北縣土城市○○路○ 段（往土城方向）與
    承天路交岔路口處時，於行向所在之號誌為紅燈時，逕於該
    交岔路口迴轉等情，有採證相片2 幀在卷可稽，且為異議人
    所不否認，核異議人所為，自屬闖紅燈之行為無誤；異議人
    雖執前詞置辯，然駕駛人駕駛車輛在道路上行駛時，本應遵
    守道路交通標誌、標線、號誌之指示、警告及禁制之規定，
    僅於執行交通勤務之警察基於特殊事由，而作出與標誌、標
    線、號誌規定不同指示時，駕駛人始應以交通警察之指揮為
    準，即駕駛人尚不得謂在未看見交通警察指揮之情況下，主
    張其自身亦得依其過往之經驗，無視燈光號誌之管制而行駛
    車輛，業如前述，茲核諸本件採證相片中並未出現交通警察
    指揮之情形，是異議人自應遵守號誌指示，循合法之方式駕
    駛車輛在道路上行駛，非可僅自認安全無虞，即無視標誌、
    標線或號誌之法律效力，逕予違規闖紅燈迴轉，並據以解免
    其違規之責任，否則任何駕駛人倘均可無視燈光號誌而依其
    自身於所駕駛車輛上之角度所見行車狀況，依憑一己主觀判
    斷自認之安全無虞情況下而行駛車輛，行車秩序容將有錯亂
    並危害用路人、行人安全之虞，此與交通警察因立於道路路
    口，依其專業知識併綜合判斷四週路況而為交通指揮，顯有
    不同，是異議人前揭所辯，尚難執為其免罰之事由。
四、綜上，異議人前開所辯，委無足取，本件異議人之交通違規
    事件事證明確，堪以認定；從而，原處分機關依道路交通管
    理處罰條例第53條第1 項、第85條第1 項、第63條第1 項第
    3 款裁處異議人罰鍰2,700 元，並記違規點數3 點，自屬有
    據；異議人執前詞提起本件聲明異議，為無理由，應予駁回
    。
據上論斷，應依道路交通案件處理辦法第19條，裁定如主文。
中    華    民    國    99    年    2     月    26    日
                  交通法庭 法  官 陳明偉
以上正本證明與原本無異。
如不服本裁定，應於送達後5 日內，向本院提出抗告狀。
                           書記官 陳玉心
中    華    民    國    99    年    2     月    26    日

司法院資訊處製作；財團法人民間司法改革基金會備份。
